【裁判字號】    94,易,1905
【裁判日期】    950309
【裁判案由】    贓物
【裁判全文】
臺灣臺中地方法院刑事判決              94年度易字第1905號
公  訴  人  臺灣臺中地方法院檢察署檢察官
被      告  戊○○
上列被告因贓物案件，經檢察官提起公訴（94年度偵字第6681號）
，本院判決如下：
    主    文
戊○○無罪。
    理    由
一、公訴意旨略以：被告戊○○於民國九十四年四月八日晚間十
    一時許，在臺中市○○路與五權路附近之便利商店前，明知
    年籍不詳綽號「正雄」（按即證人乙○）之成年男子所騎乘
    改懸掛車牌號碼ＴＭＴ─七一七號機車（車牌號碼ＴＭＴ－
    七一七號未失竊，機車原車牌號碼ＳＺＫ－七一一號，機車
    車主為甲○○，於九十四年三月二十日二十一時許，在臺中
    市○○路二號前遭竊），來路不明，顯係他人所竊得之贓車
    ，竟收受該車供己代步用。嗣於同年四月九日零時二十分許
    ，戊○○騎乘該贓車搭載不知情之證人丁○○行經臺中市○○路○段九七號前，為警盤檢查獲，並扣得贓車一部（業已
    發還甲○○）、鑰匙一支。案經臺中市警察局第一分局報告
    臺灣臺中地方法院檢察署檢察官偵查起訴，因認被告涉犯刑
    法第三百四十九條第一項收受贓物罪嫌云云。
二、按犯罪事實應依證據認定之，無證據不得認定犯罪事實；又
    不能證明被告犯罪者，應諭知無罪之判決，刑事訴訟法第一
    百五十四條第二項、第三百零一條第一項分別定有明文。次
    按刑事訴訟法上所謂認定犯罪事實之證據，係指足以認定被
    告確有犯罪行為之積極證據而言，該項證據自須適合於被告
    犯罪事實之認定，始得採為斷罪資料，倘證據是否真實尚欠
    明顯，自難以擬制推測之方法，為其判斷之基礎；又認定犯
    罪事實所憑之證據，雖不以直接證據為限，間接證據亦包括
    在內；然無論直接或間接證據，其為訴訟上之證明，須於通
    常一般之人均不致於有所懷疑，而得確信其為真實之程度者
    ，始得據為有罪之認定，倘其證明尚未達到此一程度，而有
    合理性懷疑之存在，無從為有罪之確信時，自應為被告無罪
    之判決，最高法院二十九年上字第三一○五號、五十三年台
    上字第六五六號、七十六年度台上字第四九八六號判例意旨
    可資參照。
三、公訴人認被告涉有收受贓物罪嫌，無非係以：上開機車係失
    竊之贓車，且由被告騎用經警查獲，被告雖辯以係向綽號「
    正雄」之人借用，然收受車輛駛用，為擔保來源之正當性，
    一般人必會先檢視行車執照或其他車籍資料、來源，並商議
    如返還程序，以免持有來路不明之車輛，此為眾所週知之理
    。被告坦承未向「正雄」拿取行車執照，另觀諸扣案鑰匙，
    顯原非該部機車所使用，有照片足徵，以之與上情互核觀之
    ，本件被告戊○○已成年甚久，當知該車發動無正常鑰匙、
    行車證明，深有疑義，顯來路不明，被告應早已認知該車輛
    係屬贓物。再參以被告無法合理說明「正雄」之所在及還車
    期限、處所，益足證被告明知該車輛為盜贓等資為論據。
四、訊據被告戊○○固坦承確有於九十四年四月八日晚間十一時
    許，在臺中市○○路與五權路附近向綽號「正雄」之人借用
    懸掛車牌號碼ＴＭＴ─七一七號之機車，嗣於同年四月九日
    零時二十分許，戊○○騎乘該贓車搭載證人丁○○行經臺中
    市○○路○段九七號前，為警盤檢查獲之事實，惟堅決否認
    有何收受贓物之犯行，辯稱：該車係向綽號「正雄」之證人
    乙○借得，其並不知該車為贓車，當時證人乙○毒癮發作，
    其去找證人丁○○，證人丁○○拿錢去買毒品，半路上被警
    察攔下來，才知道是贓車，所以才要求打電話給證人乙○，
    想把證人乙○釣出來，還有打簡訊，但證人乙○後來就關機
    ，證人丁○○有帶警察到丁○○租屋處，警察過去就找不到
    證人乙○，後來我們回來，想辦法打電話給證人乙○，但是
    手機已關機等語。經查：
  (一)上開查獲被告騎乘之機車車牌號碼原為ＳＺＫ－七一七號，
    機車車主為甲○○，係於九十四年三月二十日晚間九時許，
    在臺中市○○路二號前遭竊遭竊一節，業有證人甲○○之警
    訊時指訴明確，並有贓物認領保管單一紙及機車照片一幀在
    卷可稽。顯見上開機車確係失竊之贓物，應無疑義。
  (二)又前開贓車在遭查獲時確係由被告戊○○所騎用一節，業據
    被告供明在卷，核與證人丁○○於警詢時、審理中證述情節
    相符。
  (三)按刑法第三百四十九條第一項之收受贓物罪係以知情收受為
    要件，亦即行為人必須認識其所收受之物品為贓物而收受始
    足當之。被告迭於警詢時、偵查中及審理中供稱該機車係向
    綽號「正雄」之人借用等語，其就「正雄」此人迭次供述一
    致，當非臨訟杜撰。證人丁○○於本院審理中證稱：當時其
    和被告要出去買東西，原本是要騎其所有的機車，因為其的
    機車跑太慢，所以被告向「正雄」借機車，「正雄」就把機
    車鑰匙拿給被告，其和被告就一起出去買東西，「正雄」沒
    有說是贓車，其也沒有看到機車行照，其並不知道被告是否
    知悉機車的來源等語。證人丁○○雖不知被告是否知贓車，
    惟就該機車確係向「正雄」借用，「正雄」並未告知機車為
    贓車一節，與被告所辯互核相符。而檢察官於本院準備程序
    中聲請傳訊證人陳政雄（按即警卷所附中華電信行動查詢表
    所示門號0000000000號之行動電話申辦人），另
    經本院查閱臺灣高等法院在監在押全國紀錄表得知證人陳政
    雄已更名為乙○等情，被告於審理中亦供稱「正雄」者即證
    人乙○，經本院提訊證人乙○，其證稱：九十四年四月八日
    並未在臺中市○○路或五權路附近，當時其人在高雄，其並
    未交付一輛機車與被告云云。證人乙○雖否認交付機車與被
    告騎用之事實，惟其另證稱被告遭臺中市警察局第一分局員
    警查獲時，確有接到警察電話詢問其認不認識被告戊○○，
    說被告有一輛贓車，問其是何種情形，其表示不清楚，問完
    之後，其向警察說不能有事就推到其頭上，後來警察就將電
    話掛掉，被告有打電話給其要求到警察局，且還有打簡訊等
    語，核與被告所辯其遭警察攔下打電話給證人乙○，想釣出
    來，還有打簡訊等情相符，而證人丁○○於審理中亦證稱被
    查獲後是在警察局打電話給「正雄」，其知道是贓車的時候
    ，打電話給「正雄」沒有說在警局，想拖延住他，方便帶警
    察去抓，因為警察拖太久了，「正雄」就跑掉了等語。被告
    為警查獲之初即交待該機車係「正雄」即證人乙○交付，且
    猶撥打電話及簡訊與證人乙○聯絡，益徵有關其騎乘之上開
    機車係證人乙○交付一節，當非虛妄。
  (四)公訴人雖以被告坦承未向「正雄」拿取行車執照，另觀諸扣
    案鑰匙，顯原非該部機車所使用，被告成年甚久，當知該車
    發動無正常鑰匙、行車證明，深有疑義，顯來路不明，被告
    應早已認知該車輛係屬贓物云云，惟一時短暫借用機車而未
    向出借人索取該機車行車執照隨身攜帶，尚與吾國一般社會
    生活不悖，且上開機車價值僅新臺幣三千元，業據證人甲○○於警詢時陳明，顯見該機車價值甚低，顯非新穎，縱已未
    用原廠鑰匙發動使用，亦與常情無違，未足僅以借車時未取
    行照、且顯非該機車正常鑰匙遽以推論知悉贓物，而認被告
    有收受贓物之犯行。
五、綜上所述，本件尚乏積極證據足資證明被告確有明知上開車
    輛係贓物之認知，且未達通常一般之人均不致於有所懷疑，
    而得確信其為真實之程度者，揆諸前揭條文及判例意旨，尚
    難僅憑推測或擬制之方法，即遽認被告有罪之論斷。此外，
    本院復查無其他積極證據足資認定被告有何公訴人所指之收
    受贓物犯行，被告之犯罪既屬不能證明，爰依首揭規定，諭
    知被告為無罪之判決。
據上論斷，應依刑事訴訟法第三百零一條第一項，判決如主文。
本案經檢察官丙○○到庭執行職務。
中    華    民    國    95    年    3     月    9     日
                  刑事第十四庭  審判長法  官  楊真明
                                      法  官  黃渙文
                                      法  官  陳  葳
上正本證明與原本無異。
如不服本判決，應於收受本判決後十日內向本院提出上訴書狀，
其未敘述上訴理由者，並得於提起上訴後十日內向本院補提理由
書狀（均須按他造當事人之人數附繕本）「切勿逕送上級法院」
。
                                      書記官  張雅如
中    華    民    國    95    年    3     月    10    日


司法院資訊處製作；財團法人民間司法改革基金會備份。
